【裁判字號】    95,簡,80
【裁判日期】    950822
【裁判案由】    詐欺等
【裁判全文】
臺灣雲林地方法院刑事判決                95年度簡字第80號
公  訴  人  臺灣雲林地方法院檢察署檢察官
被      告  乙○○
                    （現於臺灣雲林看守所羈押中）
指定辯護人  林再輝律師
上列被告因詐欺等案件，經檢察官提起公訴（92年度偵字第878
號）本院原案號92年度易字第456 號），被告自白犯罪，本院合
議庭裁定改依簡易判決處刑，本院判決如下：
    主  文
乙○○共同連續行使偽造私文書，處有期徒刑肆月，如易科罰金
，以佰元折算壹日，緩刑貳年。【附表】之證物沒收之。
    事  實  及  理  由
一、犯罪事實：
    乙○○、林金茂（已經本院94年簡字26號判決確定）、陳蓬
    池（已經本院94年簡字第3 號判決確定）、及一年籍、名字
    不詳之吳姓成年男子，共同基於意圖為自己不法所有及行使
    偽造文書之概括犯意，於民國（下同）92年2 月15日，由該
    吳姓成年男子將偽造之嘉義縣六腳鄉溪厝「龍旨宮」及嘉義
    縣六腳鄉灣內「慈仁宮」之聘書各1 紙，及感謝狀各1 本，
    交予乙○○、陳蓬池及林金茂。陳蓬池隨後駕車搭載乙○○
    、林金茂前往雲林縣水林鄉灣東村及西井村，由乙○○持偽
    造之「龍旨宮」聘書及感謝狀、林金茂持偽造之「慈仁宮」
    聘書及感謝狀，分別向丙○○、楊宛庭行使，而連續行使偽
    造關於能力服務之特種文書及偽造私文書，佯稱欲籌措建廟
    基金，致丙○○及楊宛庭陷於錯誤，而分別交付新臺幣（下
    同）1600元及100 元予乙○○及林金茂。林金茂、乙○○、
    陳蓬池等人因而詐得1,700 元。嗣於92年2 月15日上午11時
    45分許，警方人員在雲林縣水林鄉○○村○○路查獲乙○○
    ，再依乙○○供述循線查獲林金茂、陳蓬池，並扣得如【附
    表】之證物。
二、認定犯罪事實所憑證據及理由：
  (一)被告乙○○於本院95年度易緝字第17號案件審理中，坦白承
    認上開犯罪事實。
  (二)同案被告林金茂於警訊、偵訊之供述。
  (三)被害人丙○○於警、偵訊之指訴。
  (四)被害人甲○○於警、偵訊之指述。
  (五)證人蔡西川於偵訊時之證述。
  (六)贓物認領收據二紙。
  (七)本院94年簡字第3 號、94年簡字第26號同案被告陳蓬池、林
    金茂之判決書。
  (八)扣案偽造之慈仁宮、龍旨宮聘書各1紙及感謝狀各1本。
  (九)本件事證明確，被告之犯行應堪認定。
三、論罪科刑之理由：
  (一)按前開扣案之「感謝狀」屬於一般之私文書，而扣案「聘書
    」則屬於關於服務之特種文書。故核被告所為，係犯刑法
    第216 條、第210 條行使偽造私文書罪、刑法第216 條、
    第212 條行使偽造關於服務之特種文書罪，刑法第339 條
    第1 項詐欺取財罪。起訴法條贅引刑法217 條偽造署押罪，
    公訴檢察官已當庭更正。
  (二)扣案證物內慈仁宮聘書上偽造之「慈仁壇印」印文一枚，
    龍旨宮聘書上偽造之「龍旨宮印」印文一枚，龍旨宮感
    謝狀NO.000201 至N0.000250 正本聯、複寫聯上偽造之「龍
    旨宮印」印文共99枚，因屬於偽造文書之一部分，不另論罪
    。共犯嘉義一吳姓成年男子，偽造私文書、特種文書後，複
    與被告乙○○等人基於共同犯意聯絡而行使，偽造之低度行
    為已被行使之高度行為吸收，不另論罪。
  (三)被告乙○○與林金茂、陳蓬池及前開名字不詳之吳姓男子，
    就行使偽造私文書、行使偽造特種文書及詐欺取財3 犯行間
    ，有犯意聯絡及行為分擔，為共同正犯。
  (四)被告前後2 次行使偽造私文書、行使偽造特種文書及詐欺取
    財犯行，時間緊接，所犯係構成要件相同之罪，顯均係基於
    概括犯意而為之，皆為連續犯，應各依95年7 月1 日修正前
    刑法第56條規定論以一罪，並加重其刑。
  (五)被告一個募款行為，同時出示感謝狀及聘書，可說只有一個
    行為，同時觸犯「連續行使偽造私文書」「連續行使偽造特
    種文書」「連續詐欺」等三項罪名，為想像競合犯，應依刑
    法第55條規定，從一重之「連續行使偽造私文書罪」處斷。
  (六)法律變更適用：
    按行為後法律有變更者，適用行為時之法律。但行為後之法
    律有利於行為人者，適用最有利於行為人之法律，刑法第2
    條第1 項定有明文。本件被告犯罪後，適逢刑法於95年7 月
    1 日大幅修正，應逐一比較。
  1.刑法56條連續犯之舊規定，將本質數罪論以一罪，自屬有利
    於被告之設計，雖然修正後已刪除56條連續犯之規定，但應
    以有利之舊法論以連續犯。
  2.刑法第212 、339 條罰金刑部分，計價單位及下限均有變動
    ，以修正前之舊規定有利被告，但本案不宣告罰金刑，無須
    詳論，逕適用修正前之規定。
  3.刑法第28條共犯之定義變更，然對於本案並無實質影響，均
    應適用修正前刑法之舊規定。
  4.被告於犯罪時，刑法第41條（易科罰金）第1 項係規定「得
    以1 元以上3 元以下折算1 日」，並依據修正前罰金罰鍰提
    高標準條例第2 條前段規定，就其原定數額提高為100 倍折
    算1 日，故而易科罰金折算標準，最高應以銀元300 元（即
    新台幣900 元）折算1 日。惟95年7 月1 日修正公布施行之
    刑法第41條第1 項修正為：「得以新臺幣1 千元、2 千元或
    3 千元折算一日，易科罰金」。比較修正前後之易科罰金之
    折算標準，以修正前之規定，較有利於受刑人，則適用修正
    前規定。
  5.刑法第74條緩刑之規定，最高法院95年5 月23日雖然決議「
    犯罪在新法施行前，新法施行後，緩刑之宣告，應適用新法
    第74條之規定」，但此決議卻未附任何理由，而修正後刑法
    第74條第1 項緩刑之條件放寬，表示刑法之價值判斷已經有
    所變更；而且同條第2 項增加8 款命犯罪人應履行之負擔（
    賠償、捐獻、義務勞務、精神治療等），增加負擔即是對被
    告不利之變更。基於罪刑法定原則，犯罪時應受之懲罰，均
    依照法律之明文規定，本院不能贊同「緩刑之負擔」可以溯
    及既往於舊法時期之犯罪，故認為仍應就新舊法緩刑之條件
    加以比較，本案適用修正前之刑法第74條第1 款。
  (七)量刑：本件被告素無前科，因貪圖小利而加入詐欺集團，利
    用被害人之宗教信仰詐騙金錢，然詐騙之金額不高，且及時
    為警查獲，被害人均已領回遭詐領之金錢，所受損害不大，
    但被告逃亡多年才緝獲，被告犯後坦承犯行，具有悔意，犯
    後態度良好等一切情狀，判處如主文所示之刑，並適用修正
    前刑法41條規定，諭知易科罰金之折算標準。
  (八)末查，被告前未曾受有期徒刑以上刑之宣告，有其臺灣高等
    法院被告全國前案紀錄表1 份在卷可稽，其因一時失慮致罹
    刑章，信其歷此教訓後當知所警惕，而無再犯之虞，是本院
    認對其所宣告之刑，以暫不執行為適當，爰依修正前刑法第
    74條第1 款規定宣告緩刑2 年，以勵自新。
  (九)扣案【附表】之證物，為共犯即該名吳姓成年男子所有，且
    供被告陳蓬池、林金茂、乙○○等人犯罪所用之物，爰依修
    正前刑法第38條第1 項第2 款宣告沒收之。至於附表一內之
    偽造印文，參照最高法院63年台上字第2770號判例「支票上
    偽造之印文、署押，已因支票之沒收而包括在內，第一審竟
    重為沒收之諭知，原審未予糾正，均屬違法。」意旨，不能
    重複宣告沒收。
四、適用之法律：
  (一)刑事訴訟法第449 條第2 項、第454 條第1 項。
  (二)刑法第216 條、第210 條、第38條第1 項第2 款，及修正前
    刑法第28條、第212 條、第339 條第1 項、第55條、第56條
    、第41條第1 項前段、第74條第1 款。修正後刑法第2 條第
    1 項。
  (三)罰金罰鍰提高標準條例第1 條前段、第2 條。
五、如不服本判決，得於判決書送達之翌日起10日內，以書狀敘
    述理由，向本庭提出上訴。
中    華    民    國    95    年    8     月    22    日
                  刑事第四庭    法  官  葉明松
以上正本證明與原本無異。
                                書記官  顏錦清
中    華    民    國    95    年    8     月    22    日
附錄法條：
中華民國刑法第210條
偽造、變造私文書，足以生損害於公眾或他人者，處5 年以下有
期徒刑。
（95年7月1日修正前）中華民國刑法第212 條
偽造、變造護照、旅券、免許證、特許證及關於品行、能力服務
或其他相類之證書、介紹書，足以生損害於公眾或他人者，處1
年以下有期徒刑、拘役或300元以下罰金。
中華民國刑法第216條
行使第210 條至第215 條之文書者，依偽造、變造文書或登載不
實事項或使登載不實事項之規定處斷。
（95年7月1日修正前）中華民國刑法第339條
意圖為自己或第3 人不法之所有，以詐術使人將本人或第3 人之
物交付者，處5 年以下有期徒刑、拘役或科或併科1,000 元以下
罰金。
以前項方法得財產上不法之利益或使第三人得之者，亦同。
前二項之未遂犯罰之。
【附表】應沒收之犯罪工具
┌────────────────────────────┐
│慈仁宮募款文件夾（內有林金茂聘書、神明簡介、興建工程圖一│
│各一張）                                                │
├────────────────────────────┤
│龍旨宮募款文件夾（內有乙○○聘書、廟宇照片、寺廟登記資料│
│影本、寺廟登記證影本、六腳鄉公文影本、神明簡介各一張）  │
├────────────────────────────┤
│龍旨宮感謝狀一本                                        │
├────────────────────────────┤
│慈仁宮感謝狀一本                                        │
└────────────────────────────┘


司法院資訊處製作；財團法人民間司法改革基金會備份。
